臺灣臺南地方法院刑事判決
110年度交訴字第7號
公  訴  人  臺灣臺南地方檢察署檢察官
被      告  顏郁昇


上列被告因公共危險案件，經檢察官提起公訴（109年度調偵字
第1171號），被告於準備程序進行中，就被訴事實為有罪之陳述
，經本院合議庭裁定由受命法官獨任進行簡式審判程序，判決如
下：
    主  文
顏郁昇犯肇事致人傷害逃逸罪，處有期徒刑捌月。緩刑參年。
    犯罪事實及理由
一、按本案被告顏郁昇所犯為死刑、無期徒刑、最輕本刑3年以
    上有期徒刑以外之罪，亦非屬高等法院管轄之第一審案件，
    其於準備程序進行中，先就被訴事實為有罪之陳述，經告知
    簡式審判程序之旨，並聽取檢察官、被告之意見後，本院合
    議庭依刑事訴訟法第273條之1第1項裁定進行簡式審判程序
    ，是本案之證據調查，依同法第273條之2規定，不受同法第
    159條第1項、第161條之2、第161條之3、第163條之1，及第
    164條至第170條所規定證據能力認定及調查方式之限制，合
    先敘明。
二、本案犯罪事實及證據，均引用檢察官起訴書之記載（如附件
    ），並補述：
　㈠附件犯罪事實第3至4行「行經北區東豐路109號前時，不慎與
    沿東豐路同向步行至該處之虞惠珠發生碰撞」，補充為「行
    經北區東豐路109號前時，因未注意車前狀況，不慎與沿東
    豐路同向在車道中徒步行走至該處之虞惠珠發生碰撞」。
　㈡證據部分補充「被告於本院準備程序及審理時之自白」。
三、論罪科刑：
  ㈠核被告所為，係犯刑法第185條之4之肇事致人傷害逃逸罪。
  ㈡本院考量被告於肇事後逕自離開現場之行為雖有不該，然告
    訴人虞惠珠所受傷害非重，未因被告逃逸而加劇其傷勢，案
    發地點亦非人煙罕至之處，客觀上仍有他人代為實施救護之
    可能，告訴人並未因此而處於難受救助之困境，；被告事後
    與告訴人達成調解，已賠償新臺幣3萬元完畢，有臺南市○區
    ○○○○○000○○○○○000號調解筆錄1份在卷可參（偵2卷第9頁）
    ；參以被告犯後坦承犯行，態度尚可，惡性並非重大，與其
    他因嚴重過失肇致被害人重大傷亡且犯後全無悔意者相比，
    犯罪情節較為輕微，認若量處法定最低本刑即有期徒刑1年
    ，確屬情輕法重，客觀上足以引起社會一般人之同情，爰依
    刑法第59條規定酌量減輕其刑。　　
  ㈢爰審酌被告駕駛普通重型機車，未注意車前狀況，不慎撞擊
    告訴人，致告訴人受有傷害，竟未留待現場等候警方處理或
    留下聯絡方式，逕自駕車離去，所為實屬不當；惟念被告犯
    後坦承犯行，已與告訴人達成調解，賠償告訴人完畢，堪認
    被告已積極彌補其造成之損害；參以被告、告訴人於本件事
    故之過失情節（同為肇事原因）、告訴人所受傷勢程度；兼
    衡被告自陳教育程度為大學畢業，未婚，無子女，目前在保
    險經紀公司工作，無人需其扶養，家庭經濟狀況小康（本院
    卷第39頁）等一切情狀，量處如主文所示之刑，以資警惕。
  ㈣被告未曾因故意犯罪受有期徒刑以上刑之宣告，有臺灣高等
    法院被告前案紀錄表1份可參，因一時失慮，致罹刑典，然
    犯後已坦承犯錯，尚有悔意，應已深刻反省，經此偵、審程
    序及刑之宣告，當知所警惕，信無再犯之虞，復念被告已與
    告訴人達成調解，給付賠償金完畢，本院審酌上情，認所宣
    告之刑，以暫不執行為適當，併予宣告緩刑3年，以勵自新
    。　　
  ㈤按司法院釋字第777號解釋意旨雖另認：102年修正公布之刑
    法第185條之4規定，一律以1年以上7年以下有期徒刑為其法
    定刑，致對犯罪情節輕微者無從為易科罰金之宣告，對此等
    情節輕微個案構成顯然過苛之處罰，於此範圍內，不符憲法
    罪刑相當原則，與憲法第23條比例原則有違；此違反部分，
    應自該解釋公布之日起，至遲於屆滿2年時，失其效力。惟
    被告所犯上開肇事逃逸犯行，已經本院依刑法第59條規定減
    輕其刑度，並無司法院釋字第777號解釋意旨所指對情節輕
    微個案構成顯然過苛處罰之情形，自仍應依法予以判決，併
    此指明。
據上論斷，依刑事訴訟法第273條之1第1項、第299條第1項前段
、第310條之2、第454條第2項，刑法第185條之4、第59條、第74
條第1項第1款，判決如主文。
本案經檢察官蔡宜玲提起公訴，檢察官蘇榮照到庭執行職務。 
中　　華　　民　　國　　110 　年　　3 　　月　　9 　　日
　　　　　　　　　刑事第十庭  法　官　張郁昇
以上正本證明與原本無異。
如不服本判決應於收受本判決後20日內向本院提出上訴書狀，並
應敘述具體理由。其未敘述上訴理由者，應於上訴期間屆滿後20
日內向本院補提理由書狀（均須按他造當事人之人數附繕本）「
切勿逕送上級法院」。 
　　　　　　　　　　　　　　　書記官  呂伊謦
中　　華　　民　　國　　110 　年　　3 　　月　　9 　　日
附錄本案論罪科刑法條全文：
中華民國刑法第185條之4 
駕駛動力交通工具肇事，致人死傷而逃逸者，處1年以上7年以下
有期徒刑。

【附件：（附件內容除列出者，餘均省略）】 
臺灣臺南地方檢察署檢察官起訴書
                                   109年度調偵字第1171號
　　被　　　告　顏郁昇　男　24歲（民國00年00月0日生）
　　　　　　　　　　　　住屏東縣○○市○○里00鄰○○街00  號
　　　　　　　　　　　　居臺南市○○區○○○街00號
　　　　　　　　　　　　國民身分證統一編號：Z000000000號
上列被告因肇事逃逸案件，業經偵查終結，認應提起公訴，茲將
犯罪事實及證據並所犯法條分敘如下：
            犯罪事實
一、顏郁昇於民國108年12月25日17時49分許，騎乘車牌號碼000
    -0000號普通重型機車沿臺南市北區東豐路由東往西方向行
    駛，行經北區東豐路109號前時，不慎與沿東豐路同向步行
    至該處之虞惠珠發生碰撞，虞惠珠因而倒地，受有左側後腦
    勺鈍傷後之血腫之傷害（所涉過失傷害部分，業經撤回告訴
    ，另為不起訴處分）。詎顏郁昇知悉其與虞惠珠發生碰撞，
    且虞惠珠因而倒地，已可預見虞惠珠可能受有傷害，竟未報
    警並等候警方到場處理，亦未表明自身係肇事人員，即基於
    肇事逃逸之不確定故意，逕自騎車離開現場。經警循線查悉
    上情。
二、案經虞惠珠訴由臺南市政府警察局第五分局報告偵辦。
            證據並所犯法條
一、證據及待證事實：
編號 證  據  名  稱 待   證   事   實 ㈠ 被告顏郁昇於警詢及偵查中之供述 坦承全部犯罪事實。 ㈡ 告訴人虞惠珠於警詢及偵查中之指訴 被告騎乘機車於上開時、地與告訴人發生碰撞，告訴人因而倒地，被告並未留在現場，亦未留下聯絡方式予告訴人之事實。 ㈢ 卷附道路交通事故現場圖、道路交通事故調查報告表（一）、 （二）、臺南市車輛 行車事故鑑定委員會 鑑定意見書各1份、現場照片11張及監視器畫面翻拍照片18張 本案交通事故發生時之天候、光線、路況等現場情形，及雙方行車方向、路線、車輛碰撞部位及受損情況，可佐證上揭犯罪事實。  ㈣ 衛生福利部臺南醫院診斷證明書及函文各1份 告訴人於本案交通事故發生當日就醫，經診斷受有如犯罪事實欄所載之傷害之事實。 
二、按刑法第185條之4所定肇事致人死傷逃逸罪，其立法目的乃
    為維護交通，增進行車安全，促使當事人於事故發生時，能
    對被害人即時救護，減少死傷，並藉以釐清肇事責任，以保
    護他人權益、維護社會秩序。而所謂「逃逸」係指逃離肇事
    現場而逸走的行為，故前揭規定揭櫫駕駛人於肇事致人死傷
    時，有「在場義務」，肇事駕駛人自應留置現場等待，或協
    助救護，並在確認被害人已獲得救護，或無隱瞞而讓被害人
    、執法人員或其他相關人員得知其真實身分後，始得離去；
    縱被害人已於第一時間死亡，而無救護可能時，亦應等候檢
    、警等相關人員確認事故或責任歸屬後，始得離開現場。縱
    然上訴人於肇事後，曾打電話報警，但既未表明自身係肇事
    人員，且未等候執法人員到場處理，旋即離去，不僅使肇事
    責任難以釐清，更可能使被害人家屬求償無門，自該當法定
    逃逸要件，最高法院106年度台上字第2270號判決意旨參照
    。查被告於車禍發生後未報警並等候警方到場處理，亦未表
    明自身係肇事人員，即離開現場，已該當法定逃逸要件。本
    案事證明確，被告犯嫌洵堪認定。
三、核被告所為，係犯刑法第185條之4駕駛動力交通工具肇事致
    人受傷而逃逸罪嫌。
四、依刑事訴訟法第251條第1項提起公訴。
    此　致
臺灣臺南地方法院
中　　華　　民　　國　 109　　年　　12　　月　　21　　日
　　                          檢察官  蔡  宜  玲
本件證明與原本無異
中　　華　　民　　國　 109　　年　　12　　月　　23　　日
　　                          書記官  楊  娟  娟